【裁判字號】    89,重上更(三),295
【裁判日期】    900803
【裁判案由】    偽造文書等
【裁判全文】
臺灣高等法院刑事判決                        八十九年度重上更(三)字第二九五號
    上  訴  人  臺灣臺北地方法院檢察署檢察官
    被      告  己○○
    選任辯護人  陳超凡
                黃秀蘭
右上訴人，因被告偽造文書等案件，不服臺灣臺北地方法院，八十三年度訴緝字第三
九一號，中華民國八十四年五月三十一日第一審判決（起訴案號：臺灣臺北地方法院
檢察署七十九年偵字第一五Ｏ五九、一八四七三、一九六三四、一九六七五、二ＯＯ
二五號，八十年偵字第一五七九號、二Ｏ六九號）提起上訴，經最高法院第三次發回
更審，本院判決如左：
    主  文
原判決關於行使偽造私文書無罪部分撤銷。
己○○共同行使偽造私文書，足以生損害於他人，處有期徒刑肆月，如易科罰金以
佰元折算壹日。減為有期徒刑貳月，如易科罰金以佰元折算壹日。
土地房屋買賣契約書上之戊○○署押、印文均沒收。
    事  實
一、己○○與楊守盟（已經原審通緝中）共同基於意圖為自己不法所有之概括犯意，
    於民國（下同）七十九年九月間，明知由楊守盟、丙○○（已經原審判決無罪確
    定）共同經營之泑盟企業股份有限公司（下稱泑盟公司）因經營不善，財務困難
    ，己○○竟夥同丁○○（已經原審通緝中）、楊守盟，共同偽造虛偽記載位於台
    北縣新店市○○段赤及湖小段三九─八地號土地所有人戊○○已出售該土地與泑
    盟公司之土地房屋買賣契約書（該契約書內容係丁○○於己○○事務所交由不知
    情之邱梅子填寫偽造），以事先委由不知情之成年刻印者偽造戊○○之印章，而
    偽造戊○○署押、印文於該契約書上，復由己○○交予楊守盟，足以生損害於戊○○。嗣由楊守盟持向甲○○○股份有限公司（下稱大眾公司）表示公司財務雄
    厚，並由楊守盟簽發台北市第三信用合作社仁愛分社第一一三二四二、一一三二
    四、一一一三二五號金額各為新台幣（下同）一百三十二萬八千六百元、一百五
    十五萬元及一百十六萬二千五百元支票三張，向大眾公司詐購同額之電腦器材；
    復於同年九月十月間，並由楊守盟簽發上開分社第一一三二Ｏ九號金額廿一萬零
    六萬八十八元、第一一三二一四號金額十萬五千二百廿七元、第一一三二一八金
    額卅一萬七千六百廿五元、第一一三二一九號金額十萬五千三百零六元之支票四
    張，持向豐貿電腦股份有限公司（下稱豐貿公司）詐購同額之電腦零件。而偽造
    之戊○○印章一枚未扣案，現已滅失。
二、案經大眾公司、豐貿公司分別提出告訴，由臺灣臺北地方法院檢察署檢察官偵查
    起訴。
    理  由
一、訊據被告己○○固不否認簽發第一商業銀行新莊分行第八七五八六四號金額七十
    四萬之支票一紙，由楊守盟等人背書後交予豐貿公司，豐貿公司因此撤銷對泑盟
    公司之假扣押（被告此部分詐欺得利罪經本院前審判刑確定），惟否認偽造文書
    及詐欺犯行，辯稱：其非泑盟公司之投資者或股東，只是單純幫助泑盟公司辦理
    增資，土地房屋買賣契約書非伊提供給泑盟公司，是楊守盟委託上訴人辦理泑盟
    公司增資案，楊守盟為表示公司有買賣行為所提出，契約書之情形伊未參與並不
    清楚，楊守盟如何與廠商購買電腦器材及零件伊亦不清楚。法院假扣押之事，楊
    守盟以上訴人未依限辦妥增資案，強行向上訴人借用前開七十四萬元之支票，伊
    亦係被逼出面，亦未與楊守盟、丁○○協調開票之事云云。
二、經查：
(一)被告己○○確有右開犯行，已據告訴人大眾公司、豐貿公司指訴綦詳，復有泑盟
    公司財務報表、土地房屋買賣契約書、楊守盟簽發泑盟公司之支票、被告簽發之
    支票、購貨單、統一發票、臺灣臺北地方法院民事執行處證明書影本等件為證。
    而戊○○所有上開土地，並未於七十九年八月間售與泑盟公司，卷附之土地房屋
    買賣契約書上之簽名及印章，均非戊○○所有，趙某亦未委託他人出售土地，該
    契約書係為人偽造等情，亦據證人戊○○結證屬實（見偵字第一九六三四號卷第
    五十頁反面、第五十一頁）。
(二)又上開土地房屋買賣契約書確係由被告交予楊守盟，再由楊守盟持向大眾公司表
    示公司財務雄厚，而購得電腦器材等情，亦據原審同案被告丙○○供述無訛（見
    偵字第一九六三四號卷第五二頁反面）。經查該契約書係丁○○交由不知情之邱
    梅子所填寫偽造，已據被告供明（見偵字第二ＯＯ二五號卷第二七頁反面二八頁
    ），核與證人乙○○結證情節相符（見原審訴緝卷第廿三頁），且被告並不否認
    由丁○○於該契約書上寫伊為介紹人後交伊，由伊於契約書自行蓋章（見偵字第
    二ＯＯ二五號卷第二七頁反面），是被告對於該契約書係屬偽造，應係知情，再
    觀諸被告亦不否認知悉泑盟公司財務不佳，及該公司負責人楊守盟週轉不靈之情
    （見偵字第一九六三四號卷第卅四頁）。被告果如其所辯僅係受委任代辦增資事
    宜，當無在契約書上任介紹人並出借巨額支票之理，被告涉入本案甚深，足證被
    告與楊守盟應有共同偽造私文書及行使偽造私文書及詐欺取財之犯行甚明。
(三)證人丙○○於檢察官偵查中供稱該買賣契約書是大眾公司向伊等要，伊告訴楊守
    盟再叫被告及丁○○準備這些資料，這些資料是真、是假，伊並不知道，公司財
    務（狀況）伊亦不知道等語（偵字第一九六三四號卷第五十二頁），惟查該證人
    本與被告係立於共同正犯之地位，利害相同，雖經判決無罪確定，然亦僅其有關
    涉案部分犯罪不能證明，且立於本案重要關鍵之人楊守盟通緝中尚未緝獲，該證
    人又由本院前審屢次傳、拘無著，其所為上開證言，無非為己辯護之詞，尚難遽
    引為有利被告之論據。況該證人於偵查中亦證以：：：那些資料是大眾公司向我
    們要，我告訴楊守盟，楊守盟叫被告與丁○○準備這些資料（見同上面），益見
    被告涉入本案程度之深。且買賣契約書是在被告事務所填寫，出賣人戊○○並不
    在現場，被告何能諉稱不知偽造？且被告事後復開票處理泑盟公司債務。綜上所
    述，顯見被告上開所辯，均屬卸責之詞，委無可採，事證明確，其犯行堪以認定
    ，應予依法論科。
二、核被告行使偽造之不動產買賣契約書，詐購電腦零件足以生損害於戊○○，係犯
    刑法第二百十六條、第二百十條之行使偽造私文書罪及同法第三百三十九條第一
    項之詐欺取財罪。偽造署押、印文為偽造私文書之階段行為，應吸收於偽造私文
    書內不另論罪，又偽造私文書之低度行為，為行使之高度行為所吸收，亦不另論
    罪。又被告與楊守盟、丁○○之間，有犯意聯絡與行為分擔，皆為共同正犯。被
    告等委由不知情之邱梅子偽造契約書及不詳姓名之成年刻印者偽造戊○○之印章
    ，為間接正犯。其先後詐欺取財犯行，時間接近，犯罪構成要件相同，顯係基於
    概括犯意為之，應依連續犯規定論擬。又其行使偽造私文書與詐欺取財罪間有方
    法結果之牽連關係，應從重一罪之行使偽造私文書處斷。被告行為後刑法第四十
    一條業於九十年一月十二日修正公布施行，修正後之刑法第四十一條第一項規定
    ，法定刑為五年以下有期徒刑之罪，經宣告六月以下徒刑者，得為易科罰金之宣
    告，此項修正有利被告。被告犯罪時間為七十九年十月三十一日以前，合於中華
    民國八十年罪犯減刑條例減刑之規定，應依法減其宣告刑二分之一。
三、原審未察，遽為被告此部分無罪判決，尚有未洽。公訴人提起上訴，指摘原判決
    此部分不當，核有理由，應由本院將原判決此部分予以撤銷改判。爰審酌被告曾
    於七十五年間因偽造文書案，經最高法院判處有期徒刑八月，緩刑四年（見原審
    訴字卷附之臺灣高等法院檢察署刑案紀錄簡覆表）在案及其犯罪動機、目的、手
    段、所生危害、犯後態度等一切情狀，量處有期徒刑四月，如易科罰金以三百元
    折算一日。減為有期徒刑二月，如易科罰金以三百元折算一日。土地房屋買賣契
    約書上之戊○○署押、印文均依刑法第二百十九條沒收。偽造之戊○○印章一枚
    未扣案，且時隔甚久，顯已滅失，爰不為沒收之宣告。
據上論斷，應依刑事訴訟法第三百六十九條第一項前段、第三百六十四條、第二百九
十九條第一項前段，刑法第二條第一項前段、第二十八條、第二百十六條、第二百十
條、第三百三十九條第一項、第五十五條、第二百十九條、第四十一條第一項，中華
民國八十年罪犯減刑條例第二條第一項第二款第三目、第四條第二項、第八條，罰金
罰鍰提高標準條例第一條前段、第二條，判決如主文。
本案經檢察官彭坤業到庭執行職務。
中      華      民      國      九十      年      八    月      三      日
                            台灣高等法院刑事第四庭
                                審判長法  官  蔡  永  昌
                                      法  官  徐  昌  錦
                                      法  官  陳  榮  和
右正本證明與原本無異。
如不服本判決應於收受送達後十日內向本院提出上訴書狀，其未敘述上訴之理由者並
得於提起上訴後十日內向本院補提理由書（均須按他造當事人之人數附繕本）。
                                      書記官  劉  麗  芬
中      華      民      國      九十      年      八    月      六      日
附錄：本案論罪科刑法條全文
刑法第二百十六條
行使第二百十條至第二百十五條之文書者，依偽造、變造文書或登載不實事項或使登
載不實事項之規定處斷。
刑法第二百十條
偽造、變造私文書，足以生損害於公眾或他人者，處五年以下有期徒刑。


司法院資訊處製作；財團法人民間司法改革基金會備份。
